臺灣高等法院民事裁定　　　　　　　　　100年度抗字第957號
抗　告　人　陳嬌娥
相　對　人　兆豐國際商業銀行股份有限公司
法定代理人　蔡友才
代　理　人　黃偉輝
上列當事人間假處分事件，抗告人對於中華民國100年5月4日臺
灣新竹地方法院100年度裁全字第11號裁定提起抗告，本院裁定
如下：
    主  文
抗告駁回。
抗告訴訟費用由抗告人負擔。
    理      由
一、按債權人就金錢請求以外之請求，因請求標的之現狀變更，
    有日後不能強制執行或甚難強制執行之虞，欲保全強制執行
    者，得聲請假處分，民事訴訟法第532條第1項、第2項定有
    明文。又假處分係保全強制執行方法之一種，原為在本案請
    求尚未經判決確定以前，預防將來債權人勝訴後，因請求標
    的之現狀變更，有日後不能強制執行或甚難執行之虞者而設
    ，故苟合於上開假處分條件，並經債權人敘明假處分之原因
    存在，法院即得為准許假處分之裁定。至於主張之實體上理
    由，是否正當，乃屬本案問題，非假處分裁判中所能解決。
    又所謂請求標的之現狀變更，不僅指為請求標的之物，其從
    前存在之狀態將有變更者而言，並包含已有變更者在內。另
    法院定擔保金額而為准許假處分之裁定者，該項擔保係備供
    債務人因假處分所受損害之賠償（民事訴訟法第533條準用
    第526條第2項、第531條），其數額應依標的物受假處分後
    ，債務人不能利用或處分該標的物所受之損害額，或因供擔
    保所受之損害額定之，非以標的物之價值為依據（最高法院
    43年台抗字第87號判例、63年台抗字第142號判例、69年台
    抗字第72號判例、89年台抗字第31號裁定意旨參照）。
二、本件相對人於原法院聲請意旨略以：案外人森瀚科技股份有
    限公司（下稱森瀚公司）於民國99年6月30日邀案外人范成
    章為連帶保證人，向相對人申請借款額度新台幣（下同）1,
    000萬元，嗣陸續借款積欠本金989萬4,112元，且自100年4
    月2日即未依約清償本息，依授信約定書第9條約定視為全部
    到期，屢經催討，均置之不理，嗣發現范成章逃匿無蹤，且
    相對人於聲請強制執行前，查知范成章為規避清償，於99年
    7月1日將原裁定附表房地（下稱系爭不動產）贈與登記予其
    配偶即抗告人，相對人自得依民法第244條第1項規定訴請撤
    銷該詐害債權行為，並得訴請抗告人塗銷系爭房地所有權移
    轉登記，為恐抗告人於本案判決確定前，將系爭房地再移轉
    、設定負擔或為其他處分予善意第三人，致日後有不能強制
    執行或甚難執行之虞，爰依民事訴訟法第532條規定，並願
    供擔保以補釋明之不足，請求禁止抗告人就系爭房地為讓與
    、抵押及其他一切處分行為等語。
三、查，相對人就其對抗告人基於民法第244條第4項回復原狀之
    請求、系爭不動產現狀將有變更之假處分原因，業據提出系
    爭房地建物及土地登記謄本、時值明細表、綜合授信契約書
    、連帶保證書、授信約定書、相對人北中壢分行客戶歸戶查
    詢資料、范家銘身分證影本、范成章個人資料表、財團法人
    金融聯合徵信中心新版授信、擔保品、還款紀錄與保證資訊
    、新竹縣新湖地政事務所系爭房地異動索引、范成章全戶戶
    籍資料以為釋明（見原法院卷第8頁至第32頁）。是相對人
    就請求、假處分之原因既為釋明，其釋明固有不足，惟相對
    人陳明願供擔保以補釋明不足，其假處分聲請，揆諸前揭說
    明，自應准許。抗告意旨以范成章因病殘疾，長年無法勞動
    工作，家庭生活經濟及范成章之生活起居均由抗告人負擔維
    持，因此范成章於99年5 月底即同意贈與系爭不動產予抗告
    人，其外觀雖係無償行為，實係抗告人付出30多年之青春與
    血汗交織所換取。另森翰公司雖於100 年4 月發生經營困難
    ，惟嗣與相對人達成還款協議，相對人自不得於主債務人履
    行債務，或對主債務人強制執行無效果前，即對抗告人行使
    保全程序。再者，范成章於99年5 月底未告知受邀為連帶保
    證人前，即已決定移轉系爭不動產予抗告人，抗告人並無詐
    害相對人之債權云云，固據提出原法院民事執行處100 年5
    月18日查封登記函、建築改良物及土地所有權贈與移轉契約
    書、森瀚公司存摺節本為證（見本院卷第8 頁至第11-1頁、
    第18頁至第21-1頁）。惟按債權發生當時為債務人之信用基
    礎，債權人保全之債務人責任財產，以債之關係成立時之狀
    態為準，而民法第244 條第1 項、第2 項撤銷債務人之詐害
    行為之目的，在使債務人之責任財產回復詐害行為發生前之
    原狀，是債權人得撤銷之詐害行為以債權成立後所為者為限
    ，但詐害行為當時，債務雖未屆清償期，債權人亦得行使撤
    銷權。本件范成章雖於99年7 月1 日贈與登記系爭不動產予
    抗告人，有土地、建物第二類謄本在卷可稽（見原法院卷第
    8 頁、第9 頁) ，惟依范成章簽立之連帶保證書第3 條約定
    ：「本保證書所保證之債發生期間為自民國99年6 月13日起
    至民國104 年6 月12日止。連保人就本項期間內主債務人與
    銀行間所發生之一切債務（包括本保證書簽訂時主債務人已
    負而尚未清償之債務），均負保證責任。」等語（見原法院
    卷第13頁) 。即相對人就森瀚公司於前揭期間內積欠之債務
    ，得同時或先後向范成章為全部給付之請求，范成章不得主
    張先訴抗辯權。而森瀚公司自99年6 月13日即范成章負連帶
    保證責任時起，即向相對人借款960 萬9,309 元（購料放款
    192 萬1,861 元，購料擔保放款768 萬7,448 元) ，有相對
    人提出歸戶查詢表、放款帳號歷史資料查詢表在卷可考（見
    本院卷第92頁至第98頁）。是范成章於99年7 月1 日贈與登
    記系爭不動產予抗告人前，范成章既已積欠相對人連帶保證
    債務960 萬9,309 元，而該債務雖未屆清償期，揆諸前揭說
    明，債權人即相對人就范成章嗣後成立之詐害債權行為，亦
    得行使撤銷權。抗告人抗辯范成章於99年5 月底即同意贈與
    系爭不動產予抗告人，相對人不得行使撤銷權云云，要無足
    取。至范成章究係有償、無償贈與系爭不動產予抗告人，是
    否有詐害相對人債權，相對人得否依民法第244 條第4 項規
    定，請求抗告人塗銷移轉登記，乃相對人之請求是否有理由
    實體上之爭執，揆諸前揭說明，非本件假處分程序中所得審
    究，抗告意旨指摘相對人不得行使撤銷權云云，殊無足取。
    另本件相對人應供擔保金額，依與系爭房地同區段○○街3
    樓層透天、屋齡30年，坪數44坪( 145.45平方公尺) 、土地
    面積18坪(69.5 平方公尺) ，售金為368 萬元，即每坪售價
    約8 萬3,636 元（3,680,000/44=83,636 ，元以下四捨五入
    ，下同），有本院調閱貴州街房屋交易價額網路資料可憑（
    見本院卷第100 頁至第104 頁）。而系爭房地為2 層樓，屋
    齡約28年(72 年8 月9 日登記) ，依抗告人陳報系爭土地之
    公告現值為198 萬元(110X18,000=1,980,000 ，約33.275坪
    ) ，系爭房屋不扣除折舊金額之時值為242 萬1,889 元
     (160.39X15,100=2,421,889 ，約48.51 坪) ，系爭房地總
    計440 萬1,889 元，即每坪房地約9 萬0,742 元
     (4,401,889/48.51 =90,742)，有土地、建物登記簿謄本、
    土地建物時值明細表在卷可考（見原法院卷第8 頁至第10頁
    ) 。經比較二者房地之地段相當，面積、樓層大約類同，但
    系爭房地所坐落土地面積較大，故相對人陳報系爭建物之價
    值略高於上開交易價格，本院認可援為本件擔保金之計算基
    準。則抗告人因本件假處分未能立即處分系爭不動產變價之
    得款額，自抗告人對相對人提起前揭塗銷本案訴訟迄確定時
    止，按各級法院辦案期限實施要點第2 點第2 款、第7 款、
    第8 款規定，民事審判辦案期限第一審為1 年4 月、第二審
    為2 年、第三審為1 年，共須時4 年4 月，依民法第203 條
    第1 項前段規定：「遲延之債務，以支付金錢為標的者，債
    權人得請求依法定利率計算之遲延利息」。則相對人因本件
    假處分致遲延處分系爭不動產所受之利息損害為95萬3,743
    元（4,40,889×5%（4+1/3 ）＝953,74 3元），原審酌定相
    對人應供擔保之金額為217 萬元，對抗告人並無不利益之處
    ，且相對人對此亦未聲明不服，本院認應予維持。抗告意旨
    指摘原裁定准為假處分裁定不當，請求廢棄，為無理由，應
    予駁回。
四、據上論結，本件抗告為無理由，爰裁定如主文。
中    華    民    國   100    年    10    月    6     日
                    民事第八庭
                        審判長法  官  許正順
                              法  官  鄭威莉
                              法  官  蘇芹英
正本係照原本作成。
本裁定除以適用法規顯有錯誤為理由外，不得再抗告。如提起再
抗告，應於收受後10日內委任律師為代理人向本院提出再抗告狀
。並繳納再抗告費新台幣１千元。
中    華    民    國   100    年    10    月    7     日
                              書記官  陳韋杉